臺灣高雄地方法院刑事判決　　　　　　　99年度易字第2062號
公　訴　人　臺灣高雄地方法院檢察署檢察官
被　　　告　廖偉帆
上列被告因竊盜案件，經檢察官提起公訴（99年度偵字第21525號）
，本院判決如下：
    主  文
廖偉帆無罪。
    理  由
一、公訴意旨略以：被告廖偉帆意圖為自己不法之所有，於民國
    99年5 月28日6 時許，在高雄市三民區○○○路221 號佳宏
    飯店318 號室，徒手竊得鄭利所有之身分證、健保卡各乙
    張。嗣於99年6 月25日3 時50分許，被告駕車行經高雄市○
    ○區○○路與大順路口，因行跡可疑為警攔查，當場自其所
    駕車輛右前座置物箱內起獲鄭利之上開證件，始悉上情，
    因認被告涉犯刑法第320 條第1 項之竊盜罪嫌等語。
二、按犯罪事實應依證據認定之，無證據不得認定犯罪事實；被
    告之自白，不得作為有罪判決之唯一證據；不能證明被告犯
    罪者，應諭知無罪之判決，刑事訴訟法第154 條第2 項、第
    156 條第2 項、第301 條第1 項分別定有明文。又告訴人之
    告訴，係以使被告受刑事追訴為目的，是其陳述是否與事實
    相符，仍應調查其他證據以資審認（最高法院52年台上字第
    1300號判例意旨參照）。而事實之認定，應憑證據，如未能
    發現相當證據，或證據不足以證明，自不能以推測或擬制之
    方法為裁判基礎；且認定犯罪事實所憑之證據，雖不以直接
    證據為限，間接證據亦包括在內，然而無論直接證據或間接
    證據，其為訴訟上之證明，須於通常一般之人均不致有所懷
    疑，而得確信其為真實之程度者，始得據為有罪之認定，倘
    其證明尚未達到此一程度，而有合理之懷疑存在而無從使事
    實審法院獲得有罪之確信時，即應由法院為諭知被告無罪之
    判決，最高法院亦著有40年台上字第86號、76年台上字第
    4986號判例可資參照。
三、證據能力部分：
  (一)證人即告訴人鄭利於警詢之證述，無證據能力：
    按被告以外之人於審判外之言詞或書面陳述，除法律有規定
    者外，不得作為證據，刑事訴訟法第159 條定有明文。查證
    人即告訴人鄭利於警詢時所為證述，係被告以外之人於審
    判外之陳述，經被告於本院準備程序及審判中均爭執其證據
    能力〈見本院99年度審易字第3951號卷（下稱審易卷）〉，
    本院審酌證人鄭利已於本院審理中到庭具結作證並接受交
    互詰問，其警詢之證述，尚無符合其他認為有證據能力之例
    外規定情形，應認無證據能力。惟不符合傳聞例外之傳聞證
    據，雖不得以之直接作為認定犯罪事實存否之證據，然參照
    刑事訴訟法第166 條之1 第2 項、第3 項第6 款、第166 條
    之2 之規定及行反詰問時，容許以陳述人先前不一致之陳述
    作為彈劾證據之詰問法理，則被告以外之證人於審判中所為
    之陳述，與先前之陳述內容相左或不一致時，非不得以其先
    前所為「自我矛盾之陳述」，用來彈劾（爭執、否定）該證
    人在審判中供述證據之證明力（最高法院96年度台上字第43
    63號判決參照）。準此，證人鄭利於警詢之證述，雖屬傳
    聞證據而無證據能力，仍可作為本案彈劾證據使用。
  (二)另按被告以外之人於審判外之陳述，雖不符前四條之規定，
    而經當事人於審判程序同意作為證據，法院審酌該言詞陳述
    或書面陳述作成時之情況，認為適當者，亦得為證據；當事
    人、代理人或辯護人於法院調查證據時，知有第159 條第1
    項不得為證據之情形，而未於言詞辯論終結前聲明異議者，
    視為有前項之同意，同法第159 條之5 規定甚明。本判決所
    引用之證據資料屬於被告以外之人於審判外之言詞、書面陳
    述者，除證人鄭利於警詢之證述外，均經本院於調查證據
    時逐一提示並告以要旨，檢察官、被告皆未於言詞辯論終結
    前聲明異議，本院審酌上開證據作成時之情況，並無不當取
    供或違反自由意志而陳述等情形，且與本案待證事實具有關
    聯性，認為以之作為本案之證據屬適當，依上開法條規定，
    均具證據能力，核先敘明。
四、公訴意旨認被告涉犯竊盜罪嫌，無非係以被告於警詢、偵查
    中之供述、證人即告訴人鄭利於警詢、檢察事務官詢問時
    之證述、扣押物品目錄表、贓物認領保管單為其論據。訊據
    被告坦承為警查獲時，確持有告訴人之上開證件，惟堅詞否
    認有何竊盜犯行，辯稱：伊於99年5 月28日聽綽號「幼幼」
    、本名周育廷之人說告訴人因深夜未歸遭警帶回警局，需證
    件確認身分保她出來，才會於同日6 時許，經佳宏飯店櫃檯
    人員協助開門，進入告訴人投宿之318 室，從告訴人錢包拿
    取系爭證件欲至警局，但伊當天因不知用什麼身分進去就沒
    進警局，後來因聯絡不上告訴人，才會一直將證件放在車上
    ，並無不法所有意圖，當時「幼幼」是用他0000000000號電
    話打到伊手機0000000000號等語，經查：
  (一)被告於99年6 月25日3 時50分許，駕車行經高雄市○○區○
    ○路與大順路口為警攔查時，自其所駕車輛右前座置物箱內
    起獲告訴人所有之身分證、健保卡各1 張（下稱系爭證件）
    ，業為被告所自承（見警卷第3 頁），並有扣押物品目錄表
    、贓物認領保管單各1 紙在卷可稽（見警卷第11、12頁），
    此部分事實已堪認定。
  (二)就系爭證件失竊或遺失之地點、經過，證人即告訴人鄭利
    於警詢時證述：系爭證件應該是被告載我出去時乘機竊取的
    等語（見警卷第6 頁反面），及於檢察事務官詢問時證稱：
    系爭證件可能是99年5 月間某日晚上，我跟朋友楊惠鈞及被
    告出去玩，在被告的車上遺失了。我覺得是在車子裡遺失的
    ，因為我有把包包放在車子裡離開過再回來等語（見偵卷第
    14、15頁），惟於本院審理中卻翻異前詞，改稱：我99 年5
    月28日前有住在佳宏飯店3 、4 天，系爭證件是放在包包裡
    ，當時我忘記帶包包，偵查中我以為是在被告車上不見，才
    說是在被告車上不見的等語，所述前後明顯不一，真實性自
    堪質疑，則告訴人之證件究竟在何處、如何遺失、是否確為
    被告至佳宏飯店318室所竊取，當非無疑。
  (三)被告雖迭於警詢、偵查及本院審理中均自承於99年5 月28日
    6 時許，經飯店櫃檯人員協助開門，在佳宏飯店318 室，從
    告訴人置於該房間之包包中竊取系爭證件，然被告之自白，
    不得作為有罪判決之唯一證據，仍應調查其他其他必要之證
    據，以察其是否與事實相符，為刑事訴訟法第156 條第2 項
    所明定，查被告至佳宏飯店318 室竊取系爭證件一節，除被
    告之供述外，並無飯店住房紀錄或飯店人員可資佐證，檢察
    官復未能提出其他證據證明上情，自難遽信，且被告所陳之
    竊取地點、情節，與告訴人於警詢、檢察事務官詢問時所證
    不相吻合，更顯可議。
  (四)又被告供稱受「幼幼」電話通知，至佳宏飯店為告訴人拿取
    證件到警局之情詞，雖與證人即告訴人於本院審理中證述：
    99 年5月間我有因為深夜未歸被抓到警局，當天我沒帶證件
    ，我以為證件還在佳宏飯店，所以請朋友幫我打電話給綽號
    「幼幼」的周育廷，叫「幼幼」去飯店幫我拿證件去警局，
    後來「幼幼」沒有到警局找我等語（見易字卷第78至80頁）
    ；及證人周育廷於本院審理中證陳：99年5  月間綽號「小Q
    」的告訴人曾被抓到警局，我記得不知道是她還是另一個朋
    友有打電話叫我跟綽號「小麥」的被告講，幫告訴人拿雙證
    件到警局，告訴人的證件放在佳宏飯店，我跟被告有到三民
    二分局門口，但不曉得怎麼進去等語（見易字卷第95頁）相
    符，然證人即告訴人前於檢察事務官詢問時，卻為全然相反
    之證述：我5 月28日在警局時沒有打電話叫人家幫我找證件
    ，也沒有打電話給「幼幼」叫他幫我找證件，他不知道我證
    件不見，我沒有跟他講過等語（見偵卷第15頁），其證詞前
    後相互矛盾，尤難驟採。況經本院查詢被告、綽號「幼幼」
    之周育廷所持用之行動電話門號0000000000、0000000000號
    於99年5 月27、28日之雙向通聯紀錄（見易字卷第8 至48頁
    ），2 人間除於99年5 月27日晚間19時54分許曾有通話外，
    別無其他通話紀錄。則被告所供於上開時、地竊取系爭證件
    之情，本已無其他補強證據可資佐證，以核其是否與事實相
    符，復與證人即告訴人警詢、偵查中關於如何遺失證件之證
    述相左，甚且就其所述竊取前後與相關人之聯絡，亦查無通
    聯紀錄等實據，實無從令本院形成確有其事之心證。從而縱
    被告持有告訴人證件之緣由，因被告之陳述可疑而不明，仍
    不得徒憑其持有系爭證件之事實，率謂必為被告基於不法所
    有意圖所竊得。
五、綜上所述，公訴人所提出之上開證據，尚無法達於通常一般
    人均不致有所懷疑，而得確信系爭證件確係被告基於不法所
    有意圖，於公訴意旨所載時、地所竊取，故依前開法條規定
    及判例意旨，本件無法認定被告有公訴人所指之竊盜犯行。
    此外，復查無其他積極證據足資證明被告有上開犯行，自應
    為其無罪判決之諭知。
據上論斷，應依刑事訴訟法第301 條第1 項前段，判決如主文。
本案經檢察官張媛舒到庭執行職務。
中    華    民    國  100     年    3     月    10    日
                  刑事第十三庭審判長法  官  黃蕙芳
                                    法  官  楊智守
                                    法  官  陳筱雯
以上正本證明與原本無異。
如不服本判決應於收受送達後10日內向本院提出上訴書狀，並應
敘述具體理由；如未敘述上訴理由者，應於上訴期間屆滿後20日
內向本院補提理由書（均須按他造當事人之人數附繕本）「切勿
逕送上級法院」。
中    華    民    國   100    年    3     月    10    日
                                    書記官  陳建琪